臺灣臺中地方法院民事判決　九十三年度訴字第一九五○號
　　原　　　告　乙○○
　　被　　　告　甲○○
　　訴訟代理人　丙○○
右當事人間請求損害賠償事件，經本院刑事庭移送前來（九十三年度交附民字第一三
八號），本院於中華民國九十四年四月十三日言詞辯論終結，判決如左：
    主      文
被告應給付原告新台幣壹拾伍萬零捌佰壹拾參元，及自民國九十三年四月三十日起至
清償日止，按週年利率百分之五計算之利息。
原告其餘之訴駁回。
訴訟費用由被告負擔四分之一，餘由原告負擔。
本判決原告勝訴部分，得假執行。但被告如以新台幣壹拾伍萬零捌佰壹拾參元為原告
預供擔保，得免為假執行。
    事實及理由
壹、聲明：
  一、原告方面：
    (一)被告應給付原告新台幣（下同）五十七萬六千八百四十三元，及自起訴狀繕本
      送達翌日起至給付日止，按週年利率百分之五計算之利息。
    (二)訴訟費用由被告負擔。
  二、被告方面：
    (一)原告之訴駁回。
    (二)訴訟費用由原告負擔。
    (三)如受不利判決，願供擔保請准宣告免為假執行。
貳、陳述：
  一、原告方面
    (一)被告於民國（下同）九十一年五月二十五日上午七時四十五分許，駕駛車牌號
      碼Ｒ五－六四九九號自用小客車，沿著台中市○○路往永興街方向行駛，行經
      健行路與學士路交岔路口時，因闖紅燈，從原告所騎乘機車（車牌號碼ＶＯＮ
      －五四一號，當時係沿著學士路往美德路方向行駛）前輪刮過，又未煞車直行
      ，原告緊急煞車原地跌倒受有第十二胸椎骨折之傷害。經原告提起刑事告訴，
      被告因犯過失傷害罪，經本院九十三年度交易字第一九六號及臺灣高等法院臺
      中分院以九十三年度交上易字第八七三號刑事判決，判處被告拘役五十日，如
      易科罰金以銀元三百元折算一日確定。
    (二)依侵權行為之規定，請求被告賠償之項目及金額如下：
      1.醫療費用：七千九百六十元。
      2.藥品費用（含中醫及維他命等藥品）：三萬零一百元。
      3.看護費：一百零五天，每天以二千元計算，共計二十一萬元。
      4.復健用品：一萬九千四百五十元。
      5.其他支出（包括眼鏡破損及往返醫療交通費用）：五萬九千三百三十三元。
      6.精神慰撫金：二十五萬元。
    (三)本件車禍事故發生時，原告是綠燈，被告是從人行道駕車衝出來，原告是在人
      行道上被撞的，所以原告方面並沒有過失。
    (四)證據：提出照片三幀、診斷證明書二份、中國醫藥學院附設醫院收據影本二件
      、藥品費用收據影本九件、看護費用聲明書影本一件為證。
  二、被告方面：
    (一)對於刑事判決認定的事實，沒有意見。本件原告方面也有過失，主張過失相抵
      。
    (二)就原告請求項目及金額之抗辯：
      1.醫療費部分，原告實際支出之金額為二千零七十五元，超過該金額部分，係
        醫院優待原告而未支出。
      2.藥品費用中有部分與本件損害無關。
      3.看護費用認無必要，如認有必要，對全天以二千元計算無意見，但就看護期
        間是否要一百零五天，應函查醫院。
      4.對於復健用品費用，原告所主張之一萬九千四百五十元，不爭執。
      5.眼鏡費用不得於附帶民事訴訟程序中請求，而交通費部分，如原告未能提出
        收據，則不得請求。
      6.精神慰撫金部分，原告請求二十五萬元過高。
  三、本院依職權調閱臺灣臺中地方法院檢察署九十三年度執字第九六四一號執行卷
      （內含該署九十一年度偵字第二０二五一號、九十二年調偵字第二００號、九
      十三年調偵續字第一號偵查卷、臺灣高等法院臺中分院檢察署九十二年度上聲
      議字第一五０二號、本院九十三年度交易字第一九六號審理卷、臺灣高等法院
      臺中分院九十三年度交上易字第八七三號審理卷）。
參、本院判斷：
  一、原告主張於被告於九十一年五月二十五日上午七時四十五分許，駕駛車牌號碼
      Ｒ五－六四九九號自用小客車，沿著台中市○○路往永興街方向行駛，行經健
      行路與學士路交岔路口時，與原告所騎乘車牌號碼ＶＯＮ－五四一號機車發生
      擦撞，原告跌倒受有第十二胸椎骨折之傷害，經原告提起刑事告訴，被告因犯
      過失傷害罪，經本院九十三年度交易字第一九六號及臺灣高等法院臺中分院以
      九十三年度交上易字第八七三號刑事判決，判處被告拘役五十日，如易科罰金
      以銀元三百元折算一日確定等事實，已為被告所不爭執，並經本院調閱臺灣臺
      中地方法院檢察署九十三年度執字第九六四一號執行卷（內含該署九十一年度
      偵字第二０二五一號、九十二年調偵字第二００號、九十三年調偵續字第一號
      、臺灣高等法院臺中分院檢察署九十二年度上聲議字第一五０二號偵查卷、本
      院九十三年度交易字第一九六號審理卷、臺灣高等法院臺中分院九十三年度交
      上易字第八七三號審理卷）審閱無誤，自堪信為真實。
  二、本件兩造有爭執而應予審究者，係本件事故發生時，原告方面路口之號誌是否
      係綠燈，而被告之行車路口係紅燈，並因單純因被告闖紅燈而發生本件車禍？
      或被告僅係於其路口燈號變換之際，未待紅燈變換為綠燈且未注意車前狀況，
      即貿然起步直行，而原告則係闖黃燈且未注意車前狀況直行，致生本件車禍？
      爰說明如下：
    (一)證人即事故發生時在場之人林建緯於臺灣高等法院臺中分院檢察署九十二年十
      二月二十九日偵查中結證稱：伊聽到撞擊聲，即抬頭起來看，被撞之燈號還是
      綠燈，機車已被撞倒了，一位婦人也倒在地上‧‧‧當時健行路上有很多車在
      走‧‧‧當時機車係倒在便利商店靠近裕毛屋處‧‧‧依聽到聲音看過去時，
      正在燈號交接時，當時伊看了一下馬路間的車，沒有很多，應該是紅綠燈正在
      變換之際等語。於臺灣高等法院臺中分院九十三年九月三十日審理仍證稱：伊
      記得當時剛剛變換號誌等語。參酌證人即被告之女張佳雯、張佳惠於偵查中均
      證稱：伊等之車子係剛起步等語。顯見本件被告之小客車與原告之機車撞擊之
      時，該路口確正值燈號變換之際，即被告路口雖是紅燈欲變換綠燈，但應尚未
      變為綠燈，而原告之路口則係綠燈變為黃燈尚未變為紅燈之際。亦即，本件事
      故發生，應係原告與被告二人均未等待己方之號誌變為綠燈時，即貿然直行所
      導致。
    (二)依上開說明，本件被告駕車未遵守號誌及注意車前狀況，確有過失，其因該過
      失行為所導致原告之損害，自應負其責任。然原告方面，因亦有未注意車前狀
      況及未遵守交通號誌之指示之情事，其就本件事故之發生，亦有過失，而原告
      該過失亦屬本件損害發生之原因，故本件被告抗辯原告有上開過失，依法主張
      原告與有過失，洵屬有據。
  三、按民法第一百八十四條第一項前段規定：「因故意或過失，不法侵害他人之權
      利者，負損害賠償責任」，同法第一百九十三條第一項規定：「不法侵害他人
      之身體或健康者，對於被害人因此喪失或減少勞動能力或增加生活上之需要時
      ，應負損害賠償責任。」第一百九十五條第一項規定：「不法侵害他人之身體
      、健康、名譽、自由、信用、隱私、貞操，或不法侵害其他人格法益而情節重
      大者，被害人雖非財產上之損害，亦得請求賠償相當之金額。其名譽被侵害者
      ，並得請求回復名譽之適當處分。」又民法第二百十七條第一項規定：損害之
      發生或擴大，被害人與有過失者，法院得減輕賠償金額，或免除之。且此項規
      定之目的，在謀求加害人與被害人間之公平，故在裁判上法院得以職權減輕或
      免除之（最高法院八十五年台上字第一七五六號判例意旨參照）。本件車禍之
      發生，被告固有上述之過失，然原告騎乘機車亦同有過失，本院審酌兩造之過
      失程度，認原告與被告之過失比例為一比一，爰依民法第二百十七條第一項過
      失相抵之規定，減輕被告應給付之賠償金額二分之一，即被告應負損害額二分
      之一之賠償責任。
  四、本件原告本諸上開侵權行為損害賠償之規定，自得請求被告賠償其損害。茲就
      原告所得主張之金額，說明如下：
    (一)醫療費用：七千九百六十元部分。
      原告所提之中國醫藥學院附設醫院之醫療收據共有二張，其中一張費用總額一
      千二百元，一張費用總額六千七百六十元，然查因有優待金額之故，本件原告
      實際支出之金額為四百二十五元及一千六百五十元，合計僅為二千零七十五元
      。而因侵權行為損害賠償僅在填補被害人所受損害，基此原則，就該二筆醫療
      費支出，原告實既既僅支出二千零七十五元，則依法本件原告所得請求之醫療
      費用自以該金額為限，其逾此部分，即屬無據，應予駁回。
    (二)藥品費用（含中醫及維他命等藥品）：三萬零一百元部分。
      原告主張本件事故就醫，支出中醫及維他命等藥品費用，被告雖否認有支出該
      費用之必要。然經本院函詢中國醫藥大學附設醫院結果，該院以九十四年三月
      十五日院歷字第０９４０３００８７０號函覆稱：「一、乙○○女士因傷無法
      自理生活而需看護照料，且因此請了三個月公傷假。二、曾建議服用高效能維
      他命Ｂ１２及看診中醫。」等語，則就購買維他命等藥品及看診中醫既係因醫
      生囑附而支出該費用，則本件原告請求此項支出三萬零一百元，自屬有據。
    (三)看護費：共計二十一萬元。
      查就原告受傷後是否有僱請看護之必要，依上開中國醫藥大學附設醫院函覆結
      果，原告確因本件傷害無法自理生活而需看護照料，則本件原告請求其所支出
      之看護費用，應屬可採。茲有爭執，應係原告得請求之看護之期間為何，本件
      原告係請求一百零五天，然依上開函文，原告因需看護而請假僅三個月，則原
      告於三個月之公傷假後應可回復工作，故本件原告所得請求看護費支出期間應
      以三個月即九十日計算，而本件兩造對全日以二千元計算看護費並不爭執，故
      經換算後原告所得請求之看護費為十八萬元，其逾此金額之請求，為無理由。
    (四)復健用品：一萬九千四百五十元部分。
      被告對本項原告所支出之復健用品費用並不爭執，就此項支出，原告之請求，
      自屬有據。
    (五)眼鏡破損及往返醫療交通費用：五萬九千三百三十三元部分。
　　　按1.按因犯罪而受損害之人，於刑事訴訟程序固得附帶提起民事訴訟，對於被
      告請求回復其損害，但其請求回復之損害，以被訴犯罪事實所生損害為限，否
      則縱令得依其他事由，提起民事訴訟，亦不得於刑事訴訟程序附帶為此請求（
      最高法院六十年台上字第六三三號判例意旨參照）。本件經查被告犯過失傷害
      罪之犯罪事實，乃被告駕車過失傷害原告之身體，原告得提起附帶民事訴訟請
      求賠償者應以其身體所受損害為限，對於其財產上之損害（如本件之眼鏡破損
      支出五千五百元部分），依法自不得於本附帶民事訴訟程序中為請求，故原告
      就其眼鏡損害部分提起附帶民事訴訟，其起訴為不合法，依法自應予以駁回。
      2.就交通費部分：原告主張其自住處至醫院之來回花費之交通費，然為被告所
      否認，且本件既未能舉證證明該項支出，其請求本件交通費用，自難遽採。3.
      綜上所述，本件原告此項請求五萬九千三百三十三元，均無理由。
    (六)精神慰撫金：二十五萬元。
      原告因本件車禍受有第十二胸椎骨折之傷害，並導致生活無法自理而請三個月
      之公傷假休養，而原告為高職畢業，在醫院擔任助理護士；被告係國小畢業，
      無固定職業及收入。本院審酌兩造之經濟能力、身分、地位等一切情狀，認原
      告之非財產上賠償請求以七萬元為適當。
    (七)綜上所述，本件原告依法得主張損害賠償之總額為三十萬一千六百二十五元（
      2075+30100+180000+19450+70000=301625元）。
  五、本件事故之發生兩造之過失比例為一比一，且原告得請求損害賠償之金額為三
      十萬一千六百二十五元等情，已如前述，則依過失比例分配後，原告得請求之
      損害賠償金額為十五萬零八百一十三元（301625x1/2=150813元，元以下四捨
      五入）。
  六、從而，原告本於侵權行為之法律關係，起訴請求被告給付原告十五萬零八百一
      十三元，及自九十三年四月三十日（附帶民事起訴狀繕本送達翌日）至清償日
      止，按週年利率百分之五計算之利息，為理由，應予准許，其逾此部分之請求
      ，為無理由，應予駁回。
  七、本件係所命給付金額，未逾五十萬元之判決，爰依職權宣告假執行，並依被告
      之聲請酌定相當擔保金額，宣告免為假執行。
肆、據上論結，本件原告之訴為一部有理由，一部無理由，依民事訴訟法第第七十九
    條、第三百八十九條第一項第五款、第三百九十二條，判決如主文。
中　　　華　　　民　　　國　　九十四　　年　　　四　　　月　　二十七　　日
                                    臺灣臺中地方法院民事第三庭
~B法　　　官　李悌愷
右正本證明與原本無異。
如不服本判決，應於判決送達後二十日內，向本院提出上訴狀。
中　　　華　　　民　　　國　　九十四　　年　　　四　　　月　　二十七　　日
~B法院書記官
